臺灣高等法院高雄分院民事判決　九十一年度上字第九二號
　　　上　訴　人　久泰精業股份有限公司
　　　法定代理人　乙○○
　　　訴訟代理人　丙○○
　　　被上訴人　　海軍後勤司令部
　　　法定代理人　甲○○
右當事人間請求給付買賣價金等事件，上訴人對於中華民國九十一年三月八日臺灣高
雄地方法院九十年度訴字第二四一八號第一審判決提起上訴，本院判決如左：
      主      文
上訴駁回。
第二審訴訟費用由上訴人負擔。
      事實及理由
一、查被上訴人之法定代理人原為韋宗定，現已改由甲○○擔任，有被上訴人提出國
    防部海軍總司令部挹管字第01532號令在卷可憑，是則被上訴人具狀聲明由現
    任法定代理人甲○○承受訴訟，於法即無不合，應予准許。
二、本件上訴人主張：被上訴人向上訴人訂購「不銹鋼蛇腹刮刀刺絲」（下稱刺絲）
    一千二百個及「可聯結式機動抗撞拒馬」（下稱拒馬）五十具，雙方簽訂訂購軍
    品契約書，每個刺絲單價為新台幣（下同）一千四百四十二元，每具拒馬單價為
    一萬二千九百九十二元一角，刺絲部分買賣價金為一百七十三萬零四百元，拒馬
    部分買賣價金為六十四萬九千六百元五角，總計全部價金為二百三十八萬元五角
    ，約定交貨期限為民國八十九年十二月二十五日，上訴人並交付被上訴人十一萬
    九千元為履約保證金。嗣上訴人依約定期限內將前開刺絲及拒馬提出於被上訴人
    指定之交貨地點，兩造於同年十二月三十日會驗結果，被上訴人認為上訴人交付
    物品有下列瑕疵：「刺絲契約規格刀間２６ｍｍ（含）以下，刀座１３ｍｍ（含
    ）以下，刀頸９ｍｍ（含）以上，承商（即上訴人）所交貨品規格刀間為３２ｍ
    ｍ、刀座７ｍｍ、刀頸７ｍｍ，與契約規範不符，另刀頸與契約圖表標示不符，
    拒馬依契約需可聯結成拒馬牆，經會驗小組實際聯結現況為不可以每座實施聯結
    ，本案判定不合格」。被上訴人固催告上訴人補正上開瑕疵，惟上訴人所交付之
    刺絲部分雖然不符，然非屬重要，且不妨礙安全及使用需求，亦無減少通常效用
    或契約預定效用，上訴人顯依債之本旨提出給付，依政府採購法第七十二條規
    定，被上訴人應減價收受，然被上訴人以刺絲不合契約約定為由解除契約，顯失
    公平。被上訴人在解除與上訴人之契約後，其另行招標之公告及所定契約中，對
    相同之刺絲刀間約定為３４ｍｍ，更足認被上訴人以上訴人交付之刺絲刀間３２
    ｍｍ無法達嚇阻作用為由解除契約，顯然不符合誠信原則。被上訴人不能解免價
    金給付之義務，被上訴人沒收上訴人交付之履約保證金，亦顯無法律上原因等情
    ，求為命被上訴人再給付上訴人一百八十一萬七千三百六十九元五角，及自九十
    年二月一日起至清償日止，按週年利率百分之五計算之利息之判決（超過上開金
    額部分，即拒馬價金及其履約保證金，計六十八萬一千六百三十元五角及自九十
    年九月八日起算之利息，經原審為被上訴人敗訴判決後，未據被上訴人聲明不服
    ，已告確定）。
三、被上訴人則以：上訴人未依兩造簽訂之買賣契約給付合於約定規格之貨品，即未
    依債務本旨向被上訴人為給付，被上訴人亦未驗收受領，未生清償效力，上訴人
    依買賣契約請求給付貨款，實無理由。且上訴人交付之刺絲驗收不合格後，屢次
    陳情，申請書均表示：「本公司承包貴部不鏽鋼刮刀刺絲二項購案，經驗收結果
    部分不合格，不符合部分並不影響使用要求，也無關成本高低，請惠准驗收通過
    」云云，並未請求減價收受，而係要求全部合格收受等語，資為抗辯。
四、兩造之聲明：
  (一)上訴人方面：(1)原判決就不利上訴人之部分廢棄。(2)上開廢棄部分，被上訴人應
    再給付上訴人一百八十一萬七千三百六十九元五角，及自九十年二月一日起至清
    償日止，按年息百分之五計算之利息。(3)第一、二審訴訟費用由被上訴人負擔。
    (4)上訴人願供擔保請准宣告假執行。
  (二)被上訴人方面：上訴駁回。
五、兩造不爭執事項：
  (一)被上訴人於八十九年十二月間因刺絲及拒馬需求，公開招標，決標後經上訴人得
    標，兩造乃於八十九年十二月十三日簽訂訂購軍品契約書，約定被上訴人向上訴
    人訂購刺絲一千二百個及拒馬五十具，刺絲單價為一千四百四十二元，拒馬單價
    為一萬二千九百九十二元一角，刺絲部分買賣價金為一百七十三萬零四百元，拒
    馬部分買賣價金為六十四萬九千六百元五角，總計全部價金為二百三十八萬元五
    角，約定交貨期限為八十九年十二月二十五日，上訴人並交付被上訴人十一萬九
    千元為履約保證金。上訴人依約定期限內將前開刺絲及拒馬提出於被告指定之交
    貨地點，兩造於同年十二月三十日會驗結果，上訴人交付之刺絲規格為刀間為３
    ２ｍｍ、刀座７ｍｍ、刀頸７ｍｍ，與契約約定刺絲規格為刀間２６ｍｍ（含）
    以下，刀座１３ｍｍ（含）以上，刀頸９ｍｍ（含）以上不符，會驗結果判定上
    訴人交付之貨物為不合格，被上訴人並通知上訴人須於九十年一月二日前補正上
    開瑕疵，逾期則解除契約。上開刺絲規格與契約約定不符之瑕疵，上訴人仍無法
    補正，被上訴人嗣後於九十年三月二十七日致函上訴人公司依訂購軍品契約書第
    十五點三條約定第二項第二款約定解除契約，並沒收上訴人公司繳交之履約保證
    金，充作懲罰性違約金之事實，為兩造所不爭執，且有上訴人提出之訂購軍品契
    約書、刺絲規格圖、會驗結果報告單、被上訴人海軍後勤司令部九十年三月二十
    七日（九０）技購字第０四一三三號函各一件及被上訴人提出之八十九年十一月
    九日政府採購公報、招標規定、投標須知、招標投標契約文件、被上訴人採購處
    國內採購契約通用條款、決標紀錄各一件為證。
  (二)上訴人公司承包之購案因驗收不通過，被上訴人另外招標要求之刺絲刀間規格改
    為３４ｍｍ之事實。
六、兩造所爭執事項：上訴人所提出之刺絲是否不符合契約規格？被上訴人解除契約
    是否顯失公平？或僅得請求減少價金？又被上訴人在解除與上訴人之契約後，其
    另行招標之公告及所定契約中，對相同之刺絲刀間約定為３４ｍｍ，是否有違誠
    信原則？經查：
  (一)按因可歸責於債務人之事由，致為不完全給付者，債權人得依關於給付遲延或給
    付不能之規定行使其權利；契約當事人之一方遲延給付者，他方當事人得定相當
    期限催告其履行，如於期限內不履行時，得解除其契約。民法第二百二十七條第
    一項及第二百五十四條分別定有明文。查本件兩造簽訂之訂購軍品契約書，兩造
    於訂購軍品採購契約既已約定刺絲刀間為２６ｍｍ（含）以下、刀座１３ｍｍ（
    含）以上、刀頸９ｍｍ（含）以上。而上訴人所交貨品規格刀間為３２ｍｍ、刀
    座７ｍｍ、刀頸７ｍｍ，與上開契約規範不符，上訴人未依約定規格交付刺絲，
    難認已符合債之本旨之給付，經被上訴人催告命於九十年一月二日前補正瑕疵，
    雖命補正期間過短，惟上訴人逾相當期間迄同年三月仍未補正，被上訴人直至九
    十年三月二十七日始解除契約，並無不合。上訴人主張其所交付之刺絲不符部分
    非屬重要，且不妨礙安全及使用需求，亦無減少通常效用或契約預定效用云云。
    然查，上訴人交付之刺絲刀間為３２ｍｍ，與契約約定刀間規格２６ｍｍ（含）
    以下，差距達６ｍｍ，已達原約定規格之百分之二十三，且刀片間距２６ｍｍ，
    以一公尺換算，刀片約三十九片，而上訴人所交付之貨，刀片間距３２ｍｍ，其
    刀片約三十一片，每公尺較合約少八片，其殺傷力較弱，嚇阻效果亦欠佳，又上
    訴人所提出的貨品刀座、刀頸尺寸均較所約定的為小，亦較容易折斷，此事實並
    經證人王國宴證述明確（本院卷五三頁）。此外，上訴人亦未舉證此種差距非屬
    重要、不妨礙安全及使用需求、無減少通常效用或契約預定效用。是上訴人主張
    被上訴人解除契約顯失公平云云，即不足採。
  (二)上訴人雖又主張：被上訴人應可依政府採購法七十二條辦理減價收購云云。惟查
    ，關於政府採購法第七十二條減價收受規定，其行使權在被上訴人，否則減價收
    受將成為不良廠商鑽營之漏洞，低價搶標後以劣等品交貨，再要求減價收受，無
    法確保軍品品質，是依此一規定減價收受有一定之法定要件，並非任由廠商以不
    符契約要求之物品充數，再硬稱不影響使用要求收受。況減價收受須依政府採購
    法施行細則第九十八條亦有一定程序及計算，並非可任意請求減價收受。上訴人
    公司請求被上訴人機關就刺絲部分減價收受，並無理由，應不足採。
  (三)至上訴人另主張：被上訴人在解除與上訴人之契約後，其另行招標之公告及所定
    契約中，對相同之刺絲刀間約定為３４ｍｍ，對上訴人有差別待遇，不符合誠信
    原則云云。經查，本件上訴人公司承包之購案因驗收不通過，被上訴人另外招標
    要求之刺絲刀間規格改為３４ｍｍ，固為真實。惟被上訴人僅係依照海軍各使用
    單位所訂規格招標，各單位使用刺絲規格，均依該單位需求特性不同，由各單位
    訂定採購之規格，並非有統一規定，且被上訴人於解約後因考慮使用單位急於需
    求，而配合市場可以馬上進貨，才於另行招標之公告及所定契約中，對刺絲刀間
    約定為３４ｍｍ之事實，業經證人王國宴證稱：「因為當時我們與上訴人訂約所
    訂的規格是上訴人要另外製模具，後來解約後，為了工期能順利進行及考慮使用
    單位急於需求，所以我們訂了與市場上同規格的模具，但還是與上訴人的規格不
    同。」「與上訴人訂約的規格，解約後又與他人訂契約，不是同一單位及同一需
    求。我是需求單位的代表，是委辦的單位，第一次發包給上訴人與我們解約後之
    發包單位及需求不一樣，因為我們要給不同營區，所以需求不一樣。發包不是給
    特定營區的需求而發包。」「３４ｍｍ的規格是因為要配合市場，因為已有模具
　　可以馬上進貨。」等語屬實（本院卷五二、五三頁）。是被上訴人解約後，依其
　　解約後之當時的需求，另與他人訂約所要求規格，自與系爭契約所要求規格不相
    關。上訴人謂被上訴人不符合誠信原則云云，亦不足採。
  (四)又依兩造簽訂之軍品採購契約適用之被上訴人機關採購處國內採購契約通用條款
    第十五點三條第二項第二款規定（原審卷七三頁反面），上訴人公司交付予被上
    訴人機關之履約保證金，性質上為懲罰性違約金之預付，用以擔保上訴人公司於
    本件購案債務之履行，應有民法中關於違約金規定之適用。上訴人就刺絲部分既
    經被上訴人解除契約，以刺絲之價金高達一百七十三萬零四百元，上訴人逾三月
    餘未依約給付等情觀之，該違約金約定並無過高情事，被上訴人沒收該部分履約
    保證金八萬六千八百七十元，充作懲罰性違約金，自無不合，上訴人請求返還該
    部分履約保證金，自亦不應准許。（餘履約保證金三萬二千一百三十元屬刺馬部
    分，上訴人並未違約，已經原審准予發還）。
五、綜上所述，上訴人請求被上訴人應再給付一百八十一萬七千三百六十九元五角，
    及自九十年二月一日起至清償日止，按年息百分之五計算之利息，為無理由，不
    應准許。原審此部分為上訴人敗訴判決，並一併駁回其假執行之聲請，並無違誤
    ，上訴意旨求予廢棄改判，非有理由，應予駁回。
六、據上論結，本件上訴為無理由，依民事訴訟法第四百四十九條第一項、第七十八
    條，判決如主文。
中　　　華　　　民　　　國　　九十一　　年　　　七　　　月　　　四　　　日
                                      臺灣高等法院高雄分院民事第二庭
~B1審判長法官　簡色嬌
~B2法　　　官　林紀元
~B3法　　　官　曾錦昌
右為正本係照原本作成。
如對本判決上訴，須於判決送達後二十日內向本院提出上訴狀，未表明上訴理由者，
，應於上訴後二十日內向本院提出理由書（均須按他造當事人之人數附繕本）。上訴
時應提出委任律師或具有律師資格之人之委任狀，並依附註條文規定辦理。
中　　　華　　　民　　　國　　九十一　　年　　　七　　　月　　　四　　　日
~B法院書記官　張文斌
附註：
民事訴訟法第四百六十六條之一：
對於第二審判決上訴，上訴人應委任律師為訴訟代理人，但上訴人或其法定代理人具
有律師資格者，不在此限。
上訴人之配偶、三親等內之血親、二親等內之姻親，或上訴人為法人、中央或地方機
關時，其所屬專任人員具有律師資格並經法院認為適當者，亦得為第三審訴訟代理人。
第一項但書及第二項情形，應於提起上訴或委任時釋明之。
